【裁判字號】    97,板秩抗,2
【裁判日期】    971111
【裁判案由】    社會秩序維護法
【裁判全文】
臺灣板橋地方法院普通庭裁定         97年度板秩抗字第2號
移
抗   告  人
即 被移送人  乙○○即大王機車行
             甲○○
上列抗告人即被移送人等因違反社會秩序維護法案件，不服本院
板橋簡易庭於中華民國九十七年七月二十九日所為九十七年度板
秩字第一一八號第一審裁定，提起抗告，本院普通庭為第二審裁
定如下：
    主  文
原裁定撤銷。
乙○○即大王機車行買賣、修配業，發現來歷不明之物品，不迅
即報告警察機關，情節重大，處停止營業拾日。
甲○○買賣、修配業之從業人員關於業務上發現來歷不明之物品
，不迅即報告警察機關，情節重大，處罰鍰新臺幣參萬元。
    事實及理由
一、原裁定意旨略以：抗告人即被移送人乙○○、甲○○經營機
    車買賣、修配業，於民國（下同）九十七年五、六月間，在
    臺北縣土城市○○路○段二二八號渠等所經營之「大王機車
    行」之營業場所，發現來歷不明之機車，不迅即報告警察機
    關，連續多次以每臺機車新臺幣（下同）二至三萬餘元不等
    之價格販售得利，因認抗告人等有違反社會秩序維護法第七
    十六條第一項第一款之行為，且其情節重大，裁處勒令歇業
    等語。
二、抗告意旨略以：抗告人等所經營之「大王機車行」店內，遭
    警察查扣八十一輛機車，業經歸還抗告人六十九輛機車，然
    警員認其餘之十二輛機車有問題，而陸續發還予機車失竊之
    被害人，惟抗告人等之機車行內之機車，都是向他人購買的
    中古車，經抗告人自行整理過，再行擺放出售，抗告人等所
    出售之機車並無何來歷不明之問題，且所購入之中古機車或
    車身，均是原本即無車身號碼，亦未見到有磨損車身紋身號
    碼或是重新烤漆等更動過之情形，原審未予詳查，爰為此依
    法提起抗告云云。
三、按當舖、各種加工、寄存、買賣、修配業，發現來歷不明之
    物品，不迅即報告警察機關者，處新臺幣三萬元以下罰鍰；
    前項第一款其情節重大或再次違反者，處或併處停止營業或
    勒令歇業，社會秩序維護法第七十六條第一項第一款、第二
    項分別定有明文。又社會秩序維護法第三十一條、第四十三
    條、第四十五條分別規定：「違反本法行為，逾二個月者，
    警察機關不得訊問、處罰，並不得移送法院；前項期間，自
    違反本法行為成立之日起算。但其行為有連續或繼續之狀態
    者，自行為終了之日起算」、「左列各款案件，警察機關於
    訊問後，除有繼續調查必要者外，應即作成處分書：一、違
    反本法行為專處罰鍰或申誡之案件。二、違反本法行為選擇
    處罰鍰或申誡之案件。三、依第一款、第二款之處分，併宣
    告沒入者。四、單獨宣告沒入者。五、認為對第一款、第二
    款之案件應免除處罰者」、「第四十三條第一項所列各款以
    外之案件，警察機關於訊問後，應即移送該管簡易庭裁定；
    前項警察機關移請裁定之案件，該管簡易庭認為不應處罰或
    以不處拘留、勒令歇業、停止營業為適當者，得逕為不罰或
    其他處罰之裁定」。經查：
（一）本件抗告人即被移送人乙○○係「大王機車行」之登記負
      責人，該機車行係從事機車買賣及修配之營業，而抗告人
      甲○○係乙○○之夫，係實際經營「大王機車行」、負責
      買賣、修配機車之從業人員等情，業據其二人於警詢及本
      院訊問中供述綦詳，並有營利事業登記基本資料查詢、營
      利事業營業項目資料查詢及營利事業關係人資料查詢各一
      件在卷可佐。又員警於九十七年六月二十五日下午三時五
      十分許，在上開機車行內，查獲多部機車車型與行照登記
      不符，且車身上紋身號碼遭磨損之機車，嗣經員警追查後
      共有十二部機車車身可辨識出車身紋身號碼，通知原車主
      調查後，查悉均係遭竊機車之車身等事實，業據上開機車
      車主陳之芬、楊嘉育、房家宏、蔡瑞娟、謝瑞祥、莊江立
      、葉雪卿、陳駿良、李侃叡、湯振暐、蔡明蓉、謝德奎等
      十二人（下稱陳之芬等十二人）於警詢中陳述屬實，並有
      失車唯讀案件基本資料、上開機車之贓物認領保管單、上
      開機車暨紋身磨損部位之照片等件附卷可稽。另觀諸上開
      照片，明顯可見於上開十二部機車之車身上有多處機車紋
      身號碼遭人磨損之痕跡，部分車身號碼雖經重新烤漆，但
      該處烤漆或有經磨損而產生凹凸不平之現象，或有烤漆不
      均而顯露磨損之痕跡，而抗告人甲○○既係實際經營「大
      王機車行」機車買賣、修配業務之人，從事此行業已有數
      年之久，且其於本院詢問時亦自承其向他人收購車輛或車
      身後，尚須將車體重新整理，汰換已損壞之零件等語，是
      衡諸常情，以其多年買賣、修配機車之經驗，且將中古機
      車出賣前尚須就機車全部車體重新整理檢查，豈有未發現
      車身上之紋身號碼或車身號碼有遭磨損等情之理？而車身
      上之紋身號碼或車身號碼係辨識車輛防止失竊用，如遭磨
      損時，足使人懷疑車身之來歷不明，乃眾所週知之事實，
      抗告人甲○○對此自無從委為不知。從而，抗告人等辯稱
      所購入之機車，均是原本即無車身號碼，亦未見到有磨損
      或是重新烤漆等更動過云云，不足採信。
（二）又查，上開查獲之十二部機車，分別係於九十六年九月八
      日、九十七年三月八日、九十七年四月八日、九十七年四
      月二十六日、九十七年四月二十九日、九十七年五月七日
      、九十七年五月九日、九十七年五月十二日、九十七年五
      月二十一日、九十七年五月二十八日、九十七年六月十日
      、九十七年六月十六日遭竊等情，業據上開車主陳之芬等
      十二人於警詢中陳述明確，復有臺北縣政府警察局板橋分
      局偵破贓車解體工廠被害人車輛失竊時地一覽表（該表編
      號十之被害人年籍湯振暐誤載為黃星樺）一紙、上開車輛
      之失車唯讀案件基本資料十二紙附卷可參，而抗告人甲○
      ○於本院訊問亦陳稱：被查獲之十二輛機車多數係於九十
      七年年初陸續購得，有查扣當月購得的，亦有部分已購買
      數月等語，是抗告人甲○○連續多次購入發現上開來歷不
      明之機車車身，均未迅即報告警察機關，其行為終了日應
      為九十七年六月十六日（即上開十二位車主最近一次遭竊
      日期）之後。又本件移送機關，係於抗告人甲○○上開行
      為終了日之後二月內之九十七年七月十八日，將本件移送
      本院簡易庭裁定，有臺北縣政府警察局土城分局九十七年
      七月十八日二六二五四北縣警土刑秩第字第０九七００二
      六二五四號函、臺北縣政府警察局土城分局違反社會秩序
      維護法案件九十七年七月十八日北縣警土刑字第０九七０
      ０二六二五四號移送書各一紙在卷可考，並未違反社會秩
      序維護法第三十一條之規定。
（三）再按本法所稱「情節重大」，應審酌左列事項認定之：一
      、手段與實施之程度。二、被害之人數與受害之程度。三
      、違反義務之程度。四、行為所生危險或損害之程度。五
      、行為破壞社會秩序之程度，違反社會秩序維護法案件處
      理辦法第十條定有明文。本件抗告人甲○○實際經營機車
      行，竟連續多次發現上開來歷不明之機車車身，而未迅即
      報告警察機關，且來歷不明之機車車身又達十二部之多，
      顯然破壞社會秩序程度非輕，確已達上開所稱「情節重大
      」之程度自明。
四、按經營特種工商業者之代表、受雇人或其他從業人員關於業
    務上違反本法之行為，得併罰其營業負責人；前項特種工商
    業，指與社會秩序或善良風俗有關之營業；其範圍，由內政
    部定之，社會秩序維護法第十八條定有明文。又按汽機車修
    配保管業屬社會秩序維護法所稱之特種工商業，內政部於八
    十一年六月二十六日發布之特種工商業範圍表規定甚明。本
    件抗告人甲○○係實際經營「大王機車行」、負責買賣、修
    配機車之從業人員，其發現上開來歷不明之機車車身，而未
    迅即報告警察機關，情節重大等情，有如前述，是本院板橋
    簡易庭以抗告人甲○○違反社會秩序維護法，事證明確，固
    屬無誤，惟查：
（一）按當舖、各種加工、寄存、買賣、修配業，發現來歷不明
      之物品，不迅即報告警察機關者，處新臺幣三萬元以下罰
      鍰；前項第一款其情節重大或再次違反者，處或併處停止
      營業或勒令歇業，社會秩序維護法第七十六條第一項第一
      款、第二項分別定有明文。惟抗告人甲○○並非「大王機
      車行」之登記負責人，本件移送機關所移送之對象既為從
      事機車買賣、修配業之自然人「甲○○」，性質上自難對
      於屬自然人之抗告人甲○○處或併處以停止營業或勒令歇
      業之法律效果，惟原裁定對抗告人為「勒令歇業」之處分
      ，於法尚有未合。
（二）抗告人甲○○係從事機車買賣、修配業之「大王機車行」
      之實際經營買賣、修配機車之從業人員，其既於關於業務
      上之行為違反社會秩序維護法之規定，且情節重大，揆諸
      前揭法條說明，得併罰「大王機車行」之營業負責人即抗
      告人乙○○，惟原審逕以社會秩序維護法第七十六條第一
      項第一款、第二項規定處罰抗告人乙○○即大王機車行，
      未依據社會秩序維護法第十八條併罰之規定罰之，亦有未
      洽。
五、本件抗告人乙○○即大王機車行、甲○○提起抗告，否認有
    發現來歷不明之物品，不迅即報告警察機關之行為，雖無理
    由，然原裁定既有前揭可議之處，自亦應由本院予以撤銷，
    另行裁罰。爰審酌抗告人乙○○即大王機車行、甲○○違反
    社會秩序維護法之行為，固屬情節重大，然係首次因違反社
    會秩序維護法經移送，抗告人甲○○行為後仍否認有上開行
    為，並無悔意等一切情狀，分別量處如主文第二項、第三項
    所示之處分。
六、依社會秩序維護法第五十八條、第七十六條第一項第一款、
    第二項、第十八條、第九十二條，刑事訴訟法第四百十三條
    ，裁定如主文。
中    華    民    國    97    年    11    月    11    日
                      普通庭  審判長法  官  白光華
                                    法  官  曾淑娟
                                    法  官  楊志雄
以上正本證明與原本無異。
不得再抗告。
                                    書記官  張玉如
中    華    民    國    97    年    11    月    11    日
附錄條文：
社會秩序維護法第76條
有左列各款行為之一者，處新台幣三萬元以下罰鍰：
一、當舖、各種加工、寄存、買賣、修配業，發現來歷不明之物
    品，不迅即報告警察機關者。
二、發現槍械、彈藥或其他爆裂物，而不報告警察機關者。
前項第一款其情節重大或再次違反者，處或併處停止營業或勒令
歇業。


司法院資訊處製作；財團法人民間司法改革基金會備份。
